臺灣板橋地方法院交通事件裁定　　　　　　　　　　九十一年度交聲字第三九五號
　　原處分機關　交通部公路局臺北區監理所
　　異　議　人　甲○○
右列受處分人因違反道路交通管理處罰條例案件，對原處分機關九十一年一月二十三
日北監五字第裁四○－一Ａ0000000號處分，聲明異議，本院裁定如左：
    主      文
異議駁回。
    理      由
一、按汽車駕駛人於公共停車場，應依規劃之位置停放車輛，停車場法第三十二條前
    段定有明文，又汽車駕駛人停車時，有停車時間、位置、方式、車種不依規定之
    情形者，處新臺幣六百元以上一千二百元以下罰鍰，道路交通管理處罰條例第五
    十六條第一項第九款亦規定甚明。次按，行政罰因以行政義務之違反，為其可罰
    性之依據，而於責任要件上無刑事制裁法以處罰故意犯為原則、處罰過失犯為例
    外理論之適用，亦未設類似刑法關於過失犯之處罰，以法律有明文規定者為限之
    法文，惟此非謂行政罰不以有責性為主觀要件，蓋其處罰仍帶有對於違反行政義
    務之不法行為加以非難、制裁之內涵，自以行為人之行為出於故意或過失為必要
    ；但應受行政罰之行為，僅須違反禁止規定或作為義務，而不以發生損害或危險
    為其要件者，推定為有過失，於行為人不能舉證證明自己無過失時，即應受處罰
    ，此觀諸司法院大法官會議釋字第二七五號解釋文內容即明。
二、原處分機關略以：異議人即受處分人甲○○，於民國九十年六月七日十四時四十
    分許，駕駛車牌號碼ＤＵ－一四二九號自用小客車停放在臺北市中山足球場公共
    停車場時，將其車輛停放在車輛停放線所圈劃之停車格位外，有停車位置不依規
    定之情形，經臺北市停車管理處逕行舉發，乃依道路交通管理處罰條例第五十六
    條第一項第九款規定，裁處罰鍰新臺幣六百元等語；異議人對於其將車輛停放在
    停車格位外之事實，雖不爭執，但以伊停車處既無禁止停車之標誌或標線，且停
    車方向與位置亦與其旁車輛相同，無何紊亂之情形，要無不依規定停車之情形存
    在，原舉發機關未責令改正，即猶執此不符法律明確性原則之規定舉發異議人，
    放任場內其他車輛違規停放，未加舉發，實難干服云云置辯，求為撤銷原裁罰處
    分。
三、經查：本件異議人即受處分人甲○○於右揭時、地將車輛停放在車輛停放線所圈
    劃之停車格位外之事實，有現場採證相片存卷可資證明，且為異議人所不爭，應
    毋庸疑；異議人在公共停車場停車，自應依前開停車場法第三十二條前段規定，
    循規劃之位置停放車輛，而觀卷內採證相片所示，異議人停車所在之停車場地面
    ，既有以車輛停放線所圈劃之停車格位，且劃設之情形清晰可辨，依道路交通標
    誌標線號誌設置規則第一百九十條第一項規定，即在指示車輛駕駛人停放車輛之
    位置與範圍，異議人未依之將車輛停放在停車格位內，而是將車輛停放在停車格
    位外之處所，顯有停車位置不依規定之情形甚明；復次，汽車駕駛人停車應遵守
    之事項，不以不停車於設有禁止標誌或標線之處所為限，而禁止停車之處所，亦
    不以劃設有禁止停車標誌或標線者為必要，此觀諸道路交通安全規則第一百十一
    條、第一百十二條等規定即明，異議人認其停車處未見劃設有禁停標誌或標線，
    即非不可停車，容有誤解，而以上誡命或禁止規範，皆形諸法令明文，而現場用
    以指示停車位置、範圍之標線，亦清晰可辨，咸無抽象且不明確，或不能預見諸
    情形存在，凡汽車駕駛人，皆有加以注意及遵守之義務，及為履行此等義務查詢
    或蒐集相關法令、資料之客觀注意義務，準此，異議人如因不知相關規定而有停
    車位置不依規定之情形，仍非無過咎可訾，不得免罰，而其指摘本件舉發裁罰所
    憑規定不符法律明確性原則，亦有誤會；末查違法行為不受法律保障，無何平等
    權可供主張，要無借詞他人違法行為普遍可見，或未受取締、處罰，而得主張自
    己同類違法行應予比照之餘地，是以異議人所辯場內有他車違法停放卻未遭舉發
    之情，縱然屬實，亦不足資為有利於異議人認定之論據。綜上，異議人所辯不足
    採信，違規事證明確，其汽車駕駛人停車時，有停車位置不依規定之情形，堪予
    認定。
四、從而，原處分機關依據首開法條規定，並審酌異議人違規情節輕重，裁處罰鍰新
    臺幣六百元，無何違誤，量罰亦甚妥適，應予維持，本件異議為無理由，應予駁
    回。
據上論結，應依道路交通案件處理辦法第十九條，裁定如主文。
中      華      民      國    九十一    年      四      月      三      日
                                      臺灣板橋地方法院交通法庭
                                          法  官  蔡  新  毅
右正本證明與原本無異
如不服本裁定應於送達後五日內向本院提出抗告狀
                                          書記官  謝  麗  秋
中      華      民      國    九十一    年      四      月      三      日
